【裁判字號】    99,易,1860
【裁判日期】    991224
【裁判案由】    傷害
【裁判全文】
臺灣臺北地方法院刑事判決              99年度易字第1860號
公  訴  人  臺灣臺北地方法院檢察署檢察官
被      告  葉寶玉
選任辯護人  曾梅齡律師
            曾國龍律師
上列被告因傷害案件，經檢察官提起公訴（99年度偵字第13864
號），本院判決如下：
    主  文
葉寶玉意圖散布於眾，而指摘足以毀損他人名譽之事，處有期徒
刑參月，如易科罰金，以新臺幣壹仟元折算壹日。又傷害人之身
體，處有期徒刑貳月，如易科罰金，以新臺幣壹仟元折算壹日。
又傷害人之身體，處拘役伍拾日，如易科罰金，以新臺幣壹仟元
折算壹日。有期徒刑部分，應執行有期徒刑肆月，如易科罰金，
以新臺幣壹仟元折算壹日。
    事  實
一、葉寶玉於民國99年4月13日上午10時許，在王錦春位於臺北
    市○○區○○街52巷43號1樓住處門外，基於意圖散布於眾
    之誹謗犯意，高聲大喊：「王錦春討客兄，王錦春和里長通
    姦，王錦春的兒子施智峰是王錦春在外面和別人所生的」等
    語，足以毀損王錦春及其夫施勝丁與其子施智峰名譽，並貶
    抑渠等社會人格評價。嗣王錦春聞聲出面制止，葉寶玉竟另
    基於傷害犯意，以右手掌摑王錦春左臉頰，致其左側創傷性
    耳膜穿孔，施智峰見狀即上前勸阻，葉寶玉復基於傷害犯意
    ，徒手猛抓施智峰手臂，致其左右上肢多處抓擦傷。
二、案經王錦春、施勝丁、施智峰訴由臺北市政府警察局信義分
    局報請臺灣臺北地方法院檢察署檢察官偵查起訴。
    理  由
壹、證據能力：
一、按得為證據之被告以外之人於偵查中所為陳述，因其陳述未
    經被告詰問，應認屬於未經合法調查之證據，並非無證據能
    力，而禁止證據使用。此項詰問權欠缺，非不得於審判中由
    被告行使以補正，而完足為經合法調查之證據（最高法院96
    年度臺上字第 4064 號判決參照）。證人即告訴人等、證人
    曾嘉珍於檢察官偵查中之證詞，業經具結，有證人結文附卷
    可稽，並經本院於審理時傳喚進行交互詰問，是其於檢察官
    偵查中證詞，自得作為證據。
二、卷附臺北醫學大學附設醫院（下稱臺北醫院）、臺北市立聯
    合醫院忠孝院區（下稱忠孝醫院）診斷證明書，係從事醫療
    業務之醫師，在診治告訴人王錦春、施智峰例行性診療過程
    所為醫療行為，於業務上所出具之診斷書，核屬醫療業務上
    或通常醫療業務過程所製作之證明文書，自符刑事訴訟法第
    159條之4第2款規定，而有證據能力（最高法院96年度台上
    字第1957號判決參照）。
貳、實體部分：
一、訊據被告葉寶玉矢口否認有何誹謗、傷害犯行，辯稱：伊沒
    誹謗告訴人3人，亦無打王錦春、施智峰，伊當時係被告訴
    人等打云云。惟查：
(一)證人即告訴人王錦春於偵查、本院審理時結證：被告當天上午
  10點多到我們家門口說伊與里長通姦，說伊討客兄，說她有伊
  與里長通姦的照片，還說伊兒子施智峰是伊與里長通姦生的，
  他還說有一個人看到伊與里長在車上摸來摸去，還說可以帶伊
  去對質，伊就跟她去，才走2、3公尺，她就用手打伊左臉頰巴
  掌，又說那個里長已經承認通姦了，伊為何不承認，伊就和她
  在那裡拉拉扯扯，後來伊兒施智峰出來要把伊等拉開，拉扯間
  被告就把伊兒抓傷，伊丈夫施勝丁有跟出來，她有看到伊被打
  巴掌，伊被被告打巴掌前，左耳並無任何疾病，係遭被告打才
  會耳膜破裂等語【臺灣臺北地方法院檢察署99年度偵字第1386
  4號卷（下稱偵卷）第36-37頁、本院卷第60頁正面及背面】。
(二)復參酌證人即告訴人施智峰於偵查、本院審理時結證：當天早
  上10點多，被告到伊家門口大吼大叫，她說伊係伊母在外面討
  客兄在外面生的，說伊母與里長有姦情，伊看他們在外面爭吵
  ，突然被告就朝伊母左臉頰打了一巴掌，接著兩人互相拉扯，
  伊及伊父就出去把他們拉開，在拉扯中，就被被告抓傷手，被
  告係故意抓傷伊，因為伊把伊母拉開了，她還要繼續抓，就亂
  抓，要抓伊母，結果就抓傷伊的手，伊當時在家裡面，因為被
  告聲音很大聲，聽得到被告聲音，距離不遠，伊聽到被告說伊
  母討客兄，和里長通姦，且親眼看到被告打伊母，因為伊家客
  廳前有個小庭院，伊在那裡做麵條，當時外面鐵門有打開，伊
  站在那個地方聽到被告在門口外面侮辱伊母，伊母氣不過出去
  理論，被告對伊母打一巴掌，是朝左臉打等語（偵卷第37頁、
  本院卷第61頁正面及背面）。
(三)核與證人即告訴人施勝丁於偵查、本院審理時結證：當天早上
  ，被告到伊家門外大吵大鬧，說伊戴綠帽，罵伊兒是伊太太和
  客兄生的，討客兄、不要臉，說伊太太和里長通姦，說要給全
  鄰居的人知道，伊太太就和她理論，結果被告就先打伊太太王
  錦春一巴掌，耳膜破裂，之後他們兩人就拉扯，伊兒就上前去
  分開他們，結果被告也把施智鋒抓傷等語（偵卷第38頁、本院
  卷第62頁背面-63頁）。
(四)再參酌證人即鄰居曾嘉珍於偵查、本院審理時結證：當天他們
  發生爭執時，伊在家中，伊家就在他們家後面，所以伊有聽到
  ，當天早上10點多，伊聽到被告及施智峰的聲音，施智峰說被
  告妳走，不要到我們家，被告當時說他不是他父母生的，說他
  是你媽媽在外面跟別人生的，你跟妳爸爸長得都不像，還說王
  錦春在外面討客兄，也說到王錦春跟里長有通姦，還說可以帶
  王錦春去找一個人蘇太太作證，那個蘇太太有看到，後來伊就
  聽到王錦春的聲音，王說妳不要亂說話，伊剛好去家後面要燒
  開水，然後聽到被告聲音及施智峰的聲音，然後伊就到窗戶那
  邊聽，結果伊聽到被告跟施智峰一直說很難聽的話，她就說，
  你媽討客兄，你不是你爸爸及媽媽生的，當時被告爭執跟罵人
  的聲音很大聲，所以伊確定伊聽得到，伊在偵查所述均實在等
  語（偵卷第38-39頁、本院卷第64頁正面及背面）。衡證人曾
  嘉珍與被告素無嫌隙，實無故捏虛詞構陷被告，致己亦受偽證
  罪嫌追訴處罰風險之可能與必要，且其證詞核與告訴人3人所
  證前情互核一致，應屬信實，而堪憑採，故被告辯稱：未毆打
  王錦春、施智鋒，無出言誹謗云云，洵為飾卸狡詞，不足採信
  。
(五)末佐以卷附臺北醫院、忠孝醫院診斷證明書（偵卷第 26-27頁
  ）載明告訴人王錦春、施智峰確有前揭傷勢，故被告有傷害犯
  行，至堪認定。被告另辯稱：告訴人王錦春素有耳疾云云，然
  告訴人王錦春於案發當日至醫院就診時，確有遭外力所致「創
  傷性」耳膜穿孔，縱認告訴人曾有耳疾一情屬實，惟此亦與告
  訴人王錦春當日因遭被告掌摑致創傷性耳膜穿孔無涉，是其所
  辯，並無足採，而被告於告訴人3人住處門外之不特定人得以
  共見共聞之公眾場所，大放厥詞，顯有散布於眾之意圖，且該
  言辭在客觀上確足以詆毀告訴人3人社會人格評價，貶抑渠等
  名譽，顯係誹謗言辭無訛，是本案事證明確，被告傷害、誹謗
  犯行，洵堪認定，應依法論科。
二、核被告所為，係犯刑法第310條第1項誹謗罪、第277條第1項
    傷害罪。被告一誹謗行為侵害告訴人3人法益，係想像競合
    犯，應依刑法第55條規定，從一重之誹謗罪處斷。被告上開
    誹謗犯行、2次傷害犯行，犯意各別，行為互殊，應分論併
    罰。爰審酌被告行為時尚無前科，有臺灣高等法院被告前案
    紀錄表在卷為證；率爾出言誹謗告訴人3人，又出手傷害告
    訴人王錦春、施智峰，足徵被告甚為衝動，且自我檢束能力
    低弱；且飾詞狡辯，不曾向告訴人3人致歉或與之和解，犯
    後態度欠佳，未有絲毫逡悔之心，兼衡其國小畢業智識程度
    、犯罪動機、目的、手段、經濟情況欠佳生活狀況、告訴人
    王錦春、施智峰傷勢等一切情狀，分別量處如主文所示之刑
    ，並各諭知易科罰金折算標準，再就有期徒刑部分，定應執
    行刑，併諭知易科罰金折算標準。
據上論斷，應依刑事訴訟法第284條之1、第299條第1項，刑法第
310條第1項、第277條第1項、第55條、第41條第1項前段、第51
條第5款，刑法施行法第1條之1第1項、第2項前段，判決如主文
。
本案經檢察官黃碧玉到庭執行職務。
中    華    民    國    99    年    12    月    24    日
                    臺灣臺北地方法院刑事第14庭
                              法  官  陳琪媛
以上正本證明與原本無異。
如不服本判決應於收受送達後10日內向本院提出上訴書狀，並應
敘述具體理由，其未敘述上訴理由者，應於上訴期間屆滿後20日
內向本院補提理由書。告訴人如不服本判決，應具理由請求檢察
官上訴，其上訴期間計算以檢察官收受判決正本日期為準。
                              書記官  陳豪達
中    華    民    國    99    年    12    月    24    日
附錄法條全文：
中華民國刑法第277條
傷害人之身體或健康者，處3年以下有期徒刑、拘役或1千元以下
罰金。
犯前項之罪因而致人於死者，處無期徒刑或7年以上有期徒刑；
致重傷者，處3年以上10年以下有期徒刑。
中華民國刑法第310條
意圖散布於眾，而指摘或傳述足以毀損他人名譽之事者，為誹謗
罪，處1年以下有期徒刑、拘役或5百元以下罰金。
散布文字、圖畫犯前項之罪者，處2年以下有期徒刑、拘役或1千
元以下罰金。
對於所誹謗之事，能證明其為真實者，不罰。但涉於私德而與公
共利益無關者，不在此限。

司法院資訊處製作；財團法人民間司法改革基金會備份。
